---
title: "Lab 6 - things that can go wrong"
author: "Ilaria Prosdocimi"
output: 
  html_document: 
    toc: yes
---

# Body fat

Prendiamo in esame il dataset `bodyfat` che abbiamo già usato in un esercizio. Leggiamo i dati e trasformiamo altezzae e peso dalle misure imperiali (libbre e pollici) a misure decimali (Kg e cm). 


```{r}
# urlLocation <- "https://dasl.datadescription.com/download/data/3079"
# bodyfat <- read.table(urlLocation, header=TRUE)
bodyfat <- read.csv("bodyfat.csv",header = TRUE)
bodyfat$Height <- bodyfat$Height * 2.54
bodyfat$Weight <- bodyfat$Weight / 2.205
#plot(bodyfat)
```

Una descrizione completa del dataset è disponibile [qui](http://jse.amstat.org/datasets/fat.txt); le variabili contenute nel dataset sono: 

* Density: Percent body fat using Brozek's equation, 457/Density - 414.2 
* Pct.BF: Percent body fat using Siri's equation, 495/Density - 450
* Age: Age (yrs)
* Weight: Weight (lbs)
* Height: Height (inches)
* Neck: Neck circumference (cm)
* Chest  Chest circumference (cm)
* Abdomen/Waist: Abdomen circumference (cm) "at the umbilicus and level with the iliac crest"
* Hip: Hip circumference (cm)
* Thigh: Thigh circumference (cm)
* Knee: Knee circumference (cm)
* Ankle: Ankle circumference (cm)
* Bicep: Extended biceps circumference (cm)
* Forearm: Forearm circumference (cm)
* Wrist: Wrist circumference (cm) "distal to the styloid processes"


Si desidera costruire un modello per predire la percentuale di materia grassa di un individuo a partire dalle altre variabili. Possiamo iniziare con un modello che contenga tutti le variabili contenute nel dataset come predittori (tranne `Density`): 

```{r}
## remove density 
fit_all <- lm(Pct.BF~., data = bodyfat[,-1])
summary(fit_all)
```


