---
title: "Lab 6 - things that can go wrong"
author: "Ilaria Prosdocimi"
output: 
  html_document: 
    toc: yes
---

# Body fat

Prendiamo in esame il dataset `bodyfat` che abbiamo già usato in un esercizio. Leggiamo i dati e trasformiamo altezza e e peso dalle misure imperiali (libbre e pollici) a misure decimali (Kg e cm). 


```{r}
# urlLocation <- "https://dasl.datadescription.com/download/data/3079"
# bodyfat <- read.table(urlLocation, header=TRUE)
bodyfat <- read.csv("bodyfat.csv",header = TRUE)
bodyfat$Height <- bodyfat$Height * 2.54
bodyfat$Weight <- bodyfat$Weight / 2.205
#plot(bodyfat)
```

Una descrizione completa del dataset è disponibile [qui](http://jse.amstat.org/datasets/fat.txt); le variabili contenute nel dataset sono: 

* Density: Percent body fat using Brozek's equation, 457/Density - 414.2 
* Pct.BF: Percent body fat using Siri's equation, 495/Density - 450
* Age: Age (yrs)
* Weight: Weight (lbs)
* Height: Height (inches)
* Neck: Neck circumference (cm)
* Chest  Chest circumference (cm)
* Abdomen/Waist: Abdomen circumference (cm) "at the umbilicus and level with the iliac crest"
* Hip: Hip circumference (cm)
* Thigh: Thigh circumference (cm)
* Knee: Knee circumference (cm)
* Ankle: Ankle circumference (cm)
* Bicep: Extended biceps circumference (cm)
* Forearm: Forearm circumference (cm)
* Wrist: Wrist circumference (cm) "distal to the styloid processes"


Si desidera costruire un modello per predire la percentuale di materia grassa di un individuo a partire dalle altre variabili. Possiamo iniziare con un modello che contenga tutti le variabili contenute nel dataset come predittori (tranne `Density`): 

```{r}
## remove density 
fit_all <- lm(Pct.BF~., data = bodyfat[,c(2:16)])
summary(fit_all)
```

```{r}
fit_all <- lm(Pct.BF~., data = bodyfat[,c(2:7,9:16)])
summary(fit_all)
```

```{r}
summary(lm(Pct.BF~Neck, data = bodyfat[,c(2:7,9:16)]))
```

C'è una forte correlazione tr i predittori 

```{r}
signif(cor(bodyfat[,c(2:7,9:16)]),2)
```

```{r}
summary(lm(Pct.BF~Weight, data = bodyfat[,c(2:7,9:16)]))
summary(lm(Pct.BF~Hip, data = bodyfat[,c(2:7,9:16)]))
summary(lm(Pct.BF~Weight+Hip, data = bodyfat[,c(2:7,9:16)]))
plot(Weight~Hip, data = bodyfat)
summary(lm(Weight~Hip, data = bodyfat))
```


```{r}
predict(lm(Pct.BF~Weight, data = bodyfat[,c(2:7,9:16)]), newdata = data.frame(Weight = 90, Hip = 110), se.fit = TRUE)$se.fit
predict(lm(Pct.BF~Hip, data = bodyfat[,c(2:7,9:16)]), newdata = data.frame(Weight = 90, Hip = 110), se.fit = TRUE)$se.fit
predict(lm(Pct.BF~Weight+Hip, data = bodyfat[,c(2:7,9:16)]), newdata = data.frame(Weight = 90, Hip = 110), se.fit = TRUE)$se.fit
```

```{r}
X <- model.matrix(fit_all)
eigen(crossprod(X))$values
```

```{r}
car::vif(fit_all)
```


```{r}
fit_sub <- lm(Pct.BF ~ Ankle+Age+Forearm+Wrist+Bicep+Height+Neck+Knee+Thigh, 
              data = bodyfat[, c(2:7, 9:16)])
summary(fit_sub)
car::vif(fit_sub)
anova(fit_sub, fit_all)
```


```{r}
fit_sub2 <- lm(Pct.BF ~ Age+Forearm, 
              data = bodyfat[, c(2:7, 9:16)])
summary(fit_sub2)
car::vif(fit_sub2)
anova(fit_sub2, fit_sub)
```


Concentriamoci ora su alcune varaibili: 

```{r}
plot(bodyfat[,c("Weight","Hip","Forearm","Age","Ankle","Pct.BF")])

plot(bodyfat[,c("Ankle","Pct.BF")], pch = 16)
abline(lm(Pct.BF  ~ Ankle, data  = bodyfat[,c("Ankle","Pct.BF")]), col = 1)
abline(lm(Pct.BF  ~ Ankle, data  = bodyfat[bodyfat$Ankle < 30,c("Ankle","Pct.BF")]), col = 2)
fit_ankle <- lm(Pct.BF  ~ Ankle, data  = bodyfat[,c("Ankle","Pct.BF")])
plot(bodyfat$Ankle, hatvalues(fit_ankle))
X <- model.matrix(fit_ankle)
plot(bodyfat$Ankle, diag(X %*% solve(t(X) %*% X) %*% t(X)))
```


```{r}
fit_mul <- lm(Pct.BF~ ., bodyfat[,c("Weight","Hip","Forearm","Age","Ankle","Pct.BF")])
plot(bodyfat$Ankle, hatvalues(fit_mul))
```


```{r}
head(rstandard(fit_mul))
head(residuals(fit_mul)/(summary(fit_mul)$sigma*sqrt(1-hatvalues(fit_mul))))
plot(rstandard(fit_mul)); abline(h = c(-2,2), lty = 2)
head(rstudent(fit_mul))
```

```{r}
i = 24
summary(fit_mul)$sigma
summary(lm(Pct.BF ~ ., data = bodyfat[-i, c("Weight", "Hip", "Forearm", "Age", "Ankle", "Pct.BF")]))$sigma


i = 84
predict(lm(Pct.BF ~ ., data = bodyfat[-i, c("Weight", "Hip", "Forearm", "Age", "Ankle", "Pct.BF")]), newdata = bodyfat[i, c("Weight", "Hip", "Forearm", "Age", "Ankle", "Pct.BF")])

bodyfat[i, c("Weight", "Hip", "Forearm", "Age", "Ankle", "Pct.BF")]

plot(cooks.distance(fit_mul))
fit_withoutlargeankles <- lm(lm(Pct.BF ~ ., data = bodyfat[, c("Weight", "Hip", "Forearm", "Age", "Ankle", "Pct.BF")], subset = bodyfat$Ankle <30))
summary(fit_withoutlargeankles)
plot(cooks.distance(fit_withoutlargeankles))
plot(fit_withoutlargeankles, which = 4)
plot(fit_ankle, which = 4)
 colvec <- rep(1,250); colvec[31] <- 2; plot(bodyfat[, c("Weight", "Hip", "Forearm", "Age", "Ankle", "Pct.BF")], col = colvec, pch = 16)
```

R permette di scegliere quali dei grafici far vedere 

```{r}
par(mfrow=c(1,1)); plot(fit_mul, which=2, pch = 16, col = "darkred")
```


