---
title: "CT0429 - Analisi Predittiva - aa 22/23 - Appello I"
author: "Nome Cognome - matricola"
output: 
  html_document: 
    toc: yes
---

# Istruzioni

Salvate questo file con il nome `matricola.Rmd`. Questo sarà il file che dovrete consegnare. Il file deve compilare senza problemi: files che non possono essere compilati correttamente saranno penalizzati. 


Per essere sicuri di poter trovare il file al momento della consegna potete controllare dove è il file quando compilate il file la prima volta usando il comando `getwd()`. 

```{r}
getwd()
## da cancellare quando siete sicuri di dove è il file
```


Attenzione - per tutto l'esame, se non specificato esplicitamente, il livello di significatività da usare è $\alpha = 0.02$


# Esercizio 1

Si desidera indagare quali caratteristiche di un'azienda possono risultare utili per predire il valore dell'azienda sul mercato. Per un campione di 75 aziende vengono raccolte le seguenti informazioni: 

* `MarketValue`; il valore di mercato dell'azienda 
* `Assets`: il valore del patrimonio dell'azienda (in migliaia di dollari)
* `Sales`: il totale delle vendite  (in migliaia di dollari)
* `Profits`: i profitti (in migliaia di dollari)
* `CashFlow`: il flusso di cassa (in migliaia di dollari)
* `Employees`: il numero di dipendenti 
* `Banks`: una variabile che indica se l'azienda è una banca 


I dati sono contenuti del dataset `dex1` che si può caricare usando il seguente codice: 

```{r,cache=TRUE}
dex1 <- read.csv("a01ex12_data.csv", header = TRUE)
```


### Es. 1.a 

```{asis}
Si costruisca un primo modello lineare semplice `fit1` in cui la variabile risposta `MarketValue` viene spiegata in funzione del predittore `CashFlow`. Si commenti la significatività del modello e si derivi un intervallo di confidenza (a livello di confidenza 98\%) per il coefficiente angolare relativo alla variabile `CashFlow` nel modello `fit11`. Si verifichi inoltre il sistema di ipotesi $H_0: \beta_{CashFlow} = 10$ VS $H_1: \beta_{CashFlow} \neq 10$
```







### Es. 1.b

```{asis}
Si produca una visualizzazione che mostri come la relazione tra la variabile `MarketValue` e `CashFlow`, mostrando la relazione stimata dal modello `fit1` e un intervallo di confidenza per il valore atteso di `MarketValue` in funzione della variabile `CashFlow`. Per quale valore di `CashFlow` è più stretto l'intervallo di confidenza? 
```





### Es. 1.c

```{asis}
Si elenchino le assunzioni sottostanti il modello lineare semplice e si verifichi se queste sono soddisfatte per il modello `fit1`. Si suggerisca eventualmente come modificare il modello. 
```










### Es. 1.d

```{asis}
Si stimi un modello lineare multiplo in cui tutte le variabili sono utilizzati come predittori. Si confronti il valore stimato di $\beta_{CashFlow}$ e la sua significatività nei due modelli: come si può interpretare il valore del parametro dei due modelli? Quale potrebbe essere la causa di una eventuale differenza del valore stimato per il parametro nei due modelli?  
```






# Esercizio 2


Si usi ora lo stesso dataset `dex1` usato nell'esercizio 1 per individuare quali fattori possono permettere di predire se un'azienda è una banca, i.e. se la variabile `Banks` ha valore `Bank`: 


```{r,cache=TRUE}
dex1 <- read.csv("a01ex12_data.csv", header = TRUE)
```

La variabile risposta ora è la variabile `Bank`, che può prendere valore `Bank` o `Not`: codifichiamo la variabile come un `factor` che abbia il valore `Not` come baseline: 

```{r}
dex1$Banks <- factor(dex1$Banks, ordered = TRUE, levels = c("Not","Bank")) 
table(dex1$Banks)
```


### Es. 2.a 

```{asis}
Si stimi un modello `fit1` utile a verificare se la variabile `Assets` è un predittore significativo per predire se un'azienda è o meno una banca. Che effetto ha la variabile `Assets` sulla probabilità che un'azienda sia una banca? 
```






### Es. 2.b

```{asis}
Si usi il modello stimato al punto precedente (2.a) per derivare un intervallo di confidenza al 98\% per la probabilità che due aziende con un valore di `Assets` pari a 2000 e 20000 siano banche. Si produca inoltre una visualizzazione che mostri come varia la stima della probabilità che un'azienda sia una banca in funzione di `Assets` con un intervallo di confidenza al 98\%. 
```





### Es. 2.c

```{asis}
Si stimi ora un modello `fit2` utile a verificare se la variabile `Profits` è un predittore significativo per predire se un'azienda è o meno una banca: si commenti il risultato del modello. Come è possibile confrontare la bontà di adattamento dei due modelli `fit1` e `fit2`. 
```






### Es. 2.d

```{asis}
Si prenda in considerazione il dataset `X` specificato nel codice seguente: questi dati sono un dataset diverso da quello `dex1` e non sono stati usati per stimare i modelli stimati fino ad ora. 
Usando il modello che si è trovato avere una migliore bontà di adattamento al punto precedente (2.c), si costruisca una matrice di confusione che permetta di valutare la capacità di predizione out-of-sample del modello calcolando il tasso di errore di classificazione (mis-classification rate).    
```

```{r}
### è semplicemnte necessario far girare questo codice 
testData <- data.frame(
  Assets = c(630, 6650, 7850, 1840, 1470, 144, 1430, 
8580, 1460, 1090, 6180, 2650, 15100, 1030, 2220, 4520, 2120, 
2240, 8280, 3020), 
  Sales = c(212, 1690, 14700, 641, 1110, 899, 
975, 3020, 2720, 267, 3030, 592, 2170, 931, 4540, 1010, 589, 
491, 2320, 7780), 
  MarketValue = c(141, 1040, 3480, 677, 878, 
804, 185, 1910, 3210, 361, 1170, 680, 222, 728, 2060, 2030, 492, 
510, 2560, 3400), 
  Profits = c(2.3, 241, 381, 72.7, 109, 55.2, 
21.7, 156, 247, 35.9, 168, 76, 48, 38.4, 128, 229, 17.8, 38.1, 
175, 207), 
  CashFlow = c(46.5, 237, 802, 71.3, 227, 149, 37.1, 
358, 361, 33.6, 315, 73.5, 91.3, 106, 367, 165, 46.3, 93.1, 304, 
438), 
  Employees = c(0.877, 2.75, 109, 9.4, 9.84, 4.1, 2.89, 30.7, 
32.4, 1.77, 9.71, 3.89, 6.04, 5.2, 48.6, 7.13, 5.09, 4.54, 21.1, 
30), 
  Banks = c("Bank", "Not", "Not", "Not", "Not", "Bank", 
"Not", "Not", "Not", "Not", "Not", "Not", "Bank", "Bank", "Not", 
"Bank", "Not", "Bank", "Bank", "Not"))

testData[1:2,]
```





