---
title: "GLM Esercizi"
output:
  html_document:
    theme: readable
    toc: yes
    code_folding: show
---

# Esercizio 1 

Si consideri il dataset `wbca` del pacchetto `faraway`. 
Il dataset contiene dati riguardo uno studio oncologico in cui 
si vuole poter individuare se un tumore `e maligno o meno usando alcune
caratteristiche delle cellule estratte usando un ago aspirato. Si veda anche `?faraway::wbca`.

```{r}
wbca <- faraway::wbca
```

## 1.1

Si esegua una prima stima in cui la variabile `Class` , cioe la variabile che indica la classificazione del
tumore, dipende dalla variabile `Thick`: si produca un grafico che mostra come la probabilit`a che
un tumore sia benigno dipende da `Thick`. Si crei inoltre un intervallo di confidenza al 96% per il
parametro relativo alla variabile `Thick`

\[ [Class_i = \text{Benigno} | Thick = t_i] \sim ~ Bin(k=1, p(x))\]

```{r}
fit <- glm(Class~Thick, data=wbca, family=binomial)

plot(jitter(Class, amount=0.15)~Thick,
    data = wbca, ylab = "P(Tumor is benign)")
lines(sort(wbca$Thick), fitted(fit)[order(wbca$Thick)],col=2)
```

```{r}
confint.default(fit, parm="Thick", level = 0.96)
```





