---
title: "Lab 02 - Multiple Linear Regression - CLASS"
output:
  html_document:
    theme: readable
    toc: yes
    code_folding: show
---


Il dataset che useremo riguarda dati di automobili - per poter usare il dataset rendiamo il dataset più approcciabile con alcune manipolazioni:  

```{r, class.source = "fold-hide"}
# read the data
fl <- "http://archive.ics.uci.edu/ml/machine-learning-databases/auto-mpg/auto-mpg.data"
autompg = read.table(fl, quote = "\"",
comment.char = "", stringsAsFactors = FALSE)
# give the dataframe headers
colnames(autompg) <- c("mpg", "cyl", "disp", "hp", "wt",
"acc", "year", "origin", "name")
# remove missing data, which is stored as "?"
autompg <-subset(autompg, autompg$hp != "?")
# remove the plymouth reliant, as it causes some issues
autompg <- subset(autompg, autompg$name != "plymouth reliant")
# give the dataset row names, based on the engine, year and name
rownames(autompg) <- paste(autompg$cyl, "cylinder",
autompg$year, autompg$name)
# remove the variable for name, as well as origin
autompg <- subset(autompg,
select = c("mpg", "cyl", "disp", "hp", "wt", "acc", "year"))
# change horsepower from character to numeric
autompg$hp <- as.numeric(autompg$hp)
```

Desideriamo per ora stimare come le miles per gallon `mpg` varino in funzione del peso `wt`  e dell'anno di produzione `year`. 


```{r dataplot}
par(mfrow=c(1,2), bty="l",pch=16)
plot(mpg~wt, data= autompg)
plot(mpg~year, data= autompg)
```

# Il modello 

\[mpg = \beta_0 + \beta_1 wt + \beta_2 year + \varepsilon\]

In R usiamo la funzione `lm`: 


```{r}
fit <- lm(mpg ~ wt + year,  data = autompg)
class(fit)
coef(fit)
head(fitted(fit))
head(residuals(fit))
# proprietà dei residui 
sum(residuals(fit))
cor(residuals(fit), autompg$wt)
cor(residuals(fit), autompg$year)
```


```{r}
summary(fit)
```

```{r}
n <- nrow(autompg)
X <- cbind(rep(1, n), autompg$wt, autompg$year)
beta_hat <- solve(t(X) %*% X) %*% t(X) %*% autompg$mpg
beta_hat
coef(fit)
(est_sigma <- sqrt(sum(residuals(fit)^2)/(n-length(beta_hat)) ))
summary(fit)$sigma
```

```{r}
resid <- (autompg$mpg - X %*% beta_hat)
head(residuals(fit))
head(resid)
sum(resid^2)
# per qualunque valore di (beta0, beta1, beta2) MSE > MSE(\hat{\beta})
sum(((autompg$mpg - X %*% c(-16, 0.06, 0.67)))^2)
```

Incertezza nella stima di $\hat{\beta}$: 

```{r}
(est_sigma <- sqrt(sum(residuals(fit)^2)/(n-length(beta_hat)) ))
est_sigma^2 * (solve(t(X) %*% X))
vcov(fit)
sqrt(diag(est_sigma^2 * (solve(t(X) %*% X))))
summary(fit)$coef
```

```{r}
# (est - valore_0)/se
#H0: beta_j = valore_0 VS H_1: beta_j \neq valore_0 
## per beta2 
TS <- (beta_hat[3] - 0)/sqrt(diag(est_sigma^2 * (solve(t(X) %*% X))))[3]
TS
# pvalue 
2 * pt(abs(TS), df = n-length(beta_hat), lower.tail = FALSE)
## per una sistema di verifica di ipotesi
# H_0 beta_2 = beta* 
# con beta* un valore di interesse
# per esmepio H_0: beta_2 = 0.75 VS H_1: beta2 != 0.75 
(TS <- (beta_hat[3] - 0.75)/sqrt(diag(est_sigma^2 * (solve(t(X) %*% X))))[3])
# pvalue 
2 * pt(abs(TS), df = n-length(beta_hat), lower.tail = FALSE)
## in realtà tutte le informazioni sono contenutenegli inetravlli di confidenza
confint(fit)

(TS <- (beta_hat[3] - 0.86)/sqrt(diag(est_sigma^2 * (solve(t(X) %*% X))))[3])
# pvalue 
2 * pt(abs(TS), df = n-length(beta_hat), lower.tail = FALSE)

```

```{r}
car::confidenceEllipse(fit)
car::confidenceEllipse(fit, which = c(1,3))
vcov(fit)
cov2cor(vcov(fit))
S <- diag(sqrt(diag(est_sigma^2 * (solve(t(X) %*% X)))))
S %*% cov2cor(vcov(fit)) %*% S
```

Per stimare il valore di $\hat{y}(x_0)$ e l'incertezza nella stima usiamo `predict`: 

```{r}
nd <- data.frame(wt = c(1650, 3000, 5000), 
                 year = c(72, 75, 82))
predict(fit, newdata = nd)
x0 <- cbind(rep(1, 3), c(1650, 3000, 5000), c(72, 75,82))
x0 %*% beta_hat
(cint <- predict(fit, newdata = nd, interval = "confidence"))
(pint <- predict(fit, newdata = nd, interval = "prediction"))
cint[,3] - cint[,2]
pint[,3] - pint[,2]
plot(autompg$wt, autompg$year, col = "grey70")
points(nd$wt, nd$year, col = "red")
points(mean(autompg$wt), mean(autompg$year), col = "orange", cex = 1.5)
```


# Visulaizzare il modello 


```{r dataplot}
par(mfrow=c(1,2), bty="l",pch=16)
plot(mpg~wt, data= autompg, col = "grey70")
points(autompg$wt, fitted(fit), col = "red")
plot(mpg~year, data= autompg, col = "grey70")
points(autompg$year, fitted(fit), col = "red")
```


```{r dataplot}
par(mfrow=c(1,2), bty="l",pch=16)
plot(mpg~wt, data= autompg, col = "grey70")
nd <- data.frame(wt = seq(1500, 5000, by = 100), 
                 year = 85)
lines(nd$wt, predict(fit, newdata = nd), col = "red")
nd <- data.frame(wt = seq(1500, 5000, by = 100), 
                 year = 75)
lines(nd$wt, predict(fit, newdata = nd), col = "orange")
plot(mpg~year, data= autompg, col = "grey70")
points(autompg$year, fitted(fit), col = "red")
```



