---
title: "CT0429 - Analisi Predittiva - aa 20/21 - Appello I"
author: "Nome Cognome - matricola"
output: 
  html_document: 
    toc: yes
---

# Istruzioni

Salvate questo file con il nome `matricola.Rmd`. Questo sarà il file che dovrete consegnare. Il file deve compilare senza problemi: files che non possono essere compilati correttamente saranno penalizzati. 


Per essere sicuri di poter trovare il file al momento della consegna potete controllare dove è il file quando compilare il file la prima volta usando il comando `getwd()`. 

```{r, eval=TRUE}
getwd()

## da cancellare quando siete sicuri di dove è il file
```

[Attenzione - per il compito i file sono disponibili in un url esterno. Per questo file - si scarichi i file 1235_a1ex1.txt e 1235_a1ex2.txt da Moodle]

```{r}
# Per poter leggere i dati corretti - cambiare il valore nel numero di matricola qui sotto:
matricola <- 12345
```


Attenzione - per tutto l'esame, se non specificato esplicitamente, il livello di significatività da usare è $\alpha = 0.05$

# Esercizio 1

Il dataset `dex1` contiene informazioni sulla resa ottenuta in diversi lotti in una azienda agricola che coltiva patate. Il dataset contiene informazioni sulla resa (in quintali) ottenuta in ognuno dei lotti (variabile `resa`) e sulla quantità di fertilizzante usato per 4 diversi fertilizzanti (in mg/l). 

Si carichi il dataset usando il codice seguente (attenzione ad aver impostato la variabile matricola!):  

```{r,cache=TRUE}
# dex1 <- dget(paste0("https://raw.githubusercontent.com/ilapros/janExam/main/",matricola,"_a1ex1.txt"))
dex1 <- dget(paste0(your_path,matricola,"_a1ex1.txt"))
```

Si desidera indagare come la resa sia influenzata dalla quantità di fertilizzante usata in ogni campo. 

### Es. 1.a 


Il modello da stimare ha resa come variabile risposta e tutte le altre variabili come predittori:

```{r, solution = TRUE}
fit_all <- lm(resa~., data = dex1)
summary(fit_all)
```

Nel `summary` si nota che il p-value per la statistica F è molto piccolo: si può rifiutare l'ipotesi nulla che tutti i coefficienti di regressione siano nulli e il modello è quindi significativo. 


### Es. 1.b 
 


Il modello da stimare ha `resa` come variabile risposta e `fert1` come predittore:

```{r, solution = TRUE}
fit_f1 <- lm(resa~fert1, data = dex1)
summary(fit_f1)
```


La bontà d'adattamento si può confrontare in molti modi: si può usare $R^2_{Adj}$, un criterio d'informazione (BIC o AIC) o fare un test anova che confronti i due modelli. 

```{r, solution = TRUE}
# summary(fit_f1)$r.square;  summary(fit_all)$r.square
summary(fit_f1)$adj.r.square;  summary(fit_all)$adj.r.square
AIC(fit_f1,fit_all)
BIC(fit_f1,fit_all)
anova(fit_f1,fit_all)
```


In questo caso il modello in cui solo `fert1` viene usato come predittore risulta ottimale per tutte le misure di confronto tra i modelli possibili. Il modello `fit_all` è sovra-parametrizzato: il modello `fit_f1` spiega una proporzione di varianza simile a quella di `fit_all` usando molti meno parametri (3, invece che 6). 


### Es. 1.c


```{r, solution = TRUE}
nd <- dex1[1,1:4]; nd[1,] <- rep(2.3,4)
(ci_all <- predict(fit_all, newdata = nd, interval = "confidence"))
(pi_all <- predict(fit_all, newdata = nd, interval = "prediction"))

(ci_f1 <- predict(fit_f1, newdata = nd, interval = "confidence"))
(pi_f1 <- predict(fit_f1, newdata = nd, interval = "prediction"))

ci_all[,3]-ci_all[,2]; ci_f1[,3]-ci_f1[,2]
pi_all[,3]-pi_all[,2]; pi_f1[,3]-pi_f1[,2]
```

Per entrambi i modelli gli intervalli di predizione sono molto più ampi degli intervalli di confidenza. Inoltre gli intervalli ottenuti usando il modello `fit_all` sono più ampi degli intervalli ottenuti usando `fit_f1`: il modello `fit_all` è sovraparametrizzato, questo rende la predizione di nuovi punti più variabile. 


### Es. 1.d


Nel modello `fit_f1` si assume che: 
\[ \text{resa}_i = \beta_0 + \beta_1   \text{fert1}_i + \epsilon_i \quad \quad \text{per } i=1, \ldots, n \]
dove 
\[\epsilon_i \sim N(0, \sigma) \]
Le assunzioni sottostanti il modello sono: 
  
  * che il rapporto tra `fert1` e `resa` sia lineare
  * che i residui $\epsilon_i$ siano indipendenti e seguano una distribuzione normale a media zero e varianza costante (siano cioè omoschedastici) 


### Es. 1.e


```{r, solution = TRUE}
par(mfrow=c(2,2))
plot(fit_f1) 
```

I residui sembrano verificare le ipotesi sottostanti il modello. Nel grafico il altro a sinistra non si nota nessuna forte relazione residua tra i  valori stimati e i residui: la forma funzionale che descrive la relazione tra `resa` e `fert1` è ben rappresentata dalla relazione lineare. Il grafico in basso a sinistra non evidenzia nessun problema di eteroschedasticità: la varianza dei residui è costante. Il qqplot in alto a destra da un'indicazione che l'ipotesi che i residui seguano una normale sembra essere verificata.  

# Esercizio 2


Il data set `dex2` contiene informazioni raccolte da un appassionato di cani sul numero di cani che avvista dalla sua finestra sul parco a ora di pranzo. In particolare il dataset contiene informazioni sulla temperatura registrata alle 12:00 nel giorno (`temp`), l'informazione se il giorno è feriale o festivo (`festivo`) e il numero di cani avvistati (`n_cani`).  

Si carichi il dataset usando il codice seguente (attenzione ad aver impostato la variabile matricola!):  


```{r,cache=TRUE}
# dex2 <- dget(paste0("https://raw.githubusercontent.com/ilapros/janExam/main/",matricola,"_a1ex2.txt"))
dex2 <- dget(paste0(your_path,matricola,"_a1ex2.txt"))
```

### Es. 2.a 


```{r, solution = TRUE}
par(mfrow=c(1,2))
plot(n_cani~temp, data = dex2, pch = 16, bty="l", col = festivo)
legend("topright",col=dex2$festivo, legend = c("feriale","festivo"), pch = 16, bty = "n")
plot(n_cani~festivo, data = dex2,  bty="l", col = c("grey70","red"))
```


Si nota che la relazione tra temperatura e numero di cani non è monotonica: nei giorni molto freddi o molto caldi si osservano pochi cani, probabilmente perché i padroni fanno passeggiate più brevi. Che il giorno sia festivo o feriale sembra fare poca differenza. Inoltre non si nota una differenza nelle temperature osservate tra giorni festivi o feriali.    

### Es. 2.b 


Il modello da usare è un modello in cui la relazione tra `n_cani` e `temp` non sia solo lineare, ma venga descritta usando polinomi di grado maggiore, per esempio, secondo grado. In particolare, è auspicabile usare polinomi di grado pari. Si può quindi provare iniziando con un polinomio di secondo grado, per poi eventualmente provare anche ad usare polinomi di quarto o sesto grado. 


```{r, solution = TRUE}
fit_1temp <- glm(n_cani ~ temp, family = poisson, data = dex2) 
fit_2temp <- glm(n_cani ~ temp+I(temp^2), family = poisson, data = dex2)
fit_3temp <- glm(n_cani ~ temp+I(temp^2)+I(temp^3), family = poisson, data = dex2)
fit_4temp <- glm(n_cani ~ temp+I(temp^2)+I(temp^3)+I(temp^4), family = poisson, data = dex2)
fit_6temp <- glm(n_cani ~ temp+I(temp^2)+I(temp^3)+I(temp^4)+I(temp^5)+I(temp^6), family = poisson, data = dex2)
### equivalent, optimized alternative
fit_2temp <- glm(n_cani ~ poly(temp,2), family = poisson, data = dex2)
fit_3temp <- glm(n_cani ~ poly(temp,3), family = poisson, data = dex2)
fit_4temp <- glm(n_cani ~ poly(temp,4), family = poisson, data = dex2)
fit_6temp <- glm(n_cani ~ poly(temp,6), family = poisson, data = dex2)
# anova(fit_4thtemp,fit_6thtemp, test = "LRT")
```

```{r,solution=TRUE}
summary(fit_1temp)
summary(fit_2temp)
```

Si nota che sebbene `temp` si significativo quando usato come unico predittore nel modello `fit_1temp`, il modello in cui il predittore entra nel modello in forma quadratica riduce drasticamente la devianza e il coefficiente legato al termine di secondo grado è significativo. Si potrebbe a questo punto testare se inserire la variabile `temp` con termini polinomiali di grado maggiore possa migliorare l'adattamento del modello. Il test di significatività per decidere se utilizzare un modello più complesso rispetto al modello quadratico si può fare usando il Likelihood Ratio Test, tramite la funzione `anova`.

```{r,solution=TRUE}
anova(fit_2temp, fit_4temp, test = "LRT")
```

In questo caso il modello che usa un polinomio di secondo grado sembra avere un adattamento molto migliore ai dati, e non serve aggiungere gli ulteriori due parametri necessari in un modello di quarto grado: si può quindi usare questo modello per spiegare come la temperatura impatta il numero di cani visti. 

Oltre a usare il test basato sulla verosimiglianza, si potrebbe usare AIC o BIC per scegliere un modello ottimale tra i vari modelli polinomiali.  

```{r,solution=TRUE}
AIC(fit_1temp, fit_2temp,fit_4temp,fit_6temp)
BIC(fit_1temp, fit_2temp,fit_4temp,fit_6temp)
```

Per questi dati entrambi i criteri indicano che un modello in cui il predittore entra nel modello come un polinomio di secondo grado è in qualche modo ottimale.


### Es. 2.c 


Il modello selezionato al punto 2.b può essere scritto come: 
  $$\text{ncani}_i|\text{temp}_i \sim Pois(\lambda(\text{temp}_i)) \quad \quad \text{per } i= 1, \ldots, n$$
dove 
  $$\lambda(\text{temp}_i) = \exp\{\beta_0 + \beta_1 \text{temp}_i +\beta_2 \text{temp}^2_i  \}. $$ 
  
Un modello in cui la variabile `festivo` entri in maniera additiva nel predittore lineare senza interagire con la variabile temperatura corrisponde invece a:  
  $$\text{ncani}_i|\text{temp}_i \sim Pois(\lambda(\text{temp}_i, \text{festivo}_i))$$
dove 
  $$\lambda(\text{temp}_i) = \exp\{\beta_0 + \beta_1 \text{temp}_i +\beta_2 \text{temp}^2_i + \beta_{fes} \text{festivo}_i \}. $$ 


### Es. 2.d


```{r , solution = TRUE}
# fit_2temp <- glm(n_cani ~ poly(temp,2), family = poisson, data = dex2)
fit_2tempfest <- glm(n_cani ~ poly(temp,2)+festivo, family = poisson, data = dex2)
anova(fit_2temp, fit_2tempfest, test = "LRT")
```


Il sistema di ipotesi usato per verificare la significatività della variabile `festivo` è: 
$$H_0: \beta_{fes} = 0 \quad \quad VS \quad \quad  H_0: \beta_{fes} \neq 0$$
Il p-value del test è in questo caso ben più grande di 0.05: non si può rifiutare l'ipotesi nulla che $\beta_{fes}$ sia nullo, e quindi si può mantenere il modello con solo la temperatura come predittore come miglior ottimale. 



### Es. 2.e


Una delle possibili visualizzazioni che può mostrare come il modello si adatti ai dati è mostrare la relazione tra temperatura e il numero dei cani mostrando i valori predetti per una serie di possibili temperature. 


```{r, solution = TRUE}
plot(n_cani~temp, data = dex2, pch = 16, bty="l")
nd <- data.frame(temp = seq(min(dex2$temp)-1, max(dex2$temp)+1, length.out = 200))
pv <- predict(fit_2temp, newdata = nd, type= "response")
lines(nd$temp,pv,col=4)
```


Il grafico mostra i dati osservati del numero di cani osservati dall'appassionato in funzione della temperatura nella giornata. Nel grafico viene anche mostrata la stima ottenuta dal modello che mostra come i giorni migliori per avvistare cani nel parco siano i giorni con temperature miti, tra i 10 e i 20 gradi. Non si è riscontrata una differenza nel numero di cani osservati nei giorni festivi o non festivi. 

