---
title: "Lab 07 - categorical variables"
author: "Ilaria Prosdocimi"
date: "29/10/2020"
output: 
  html_document: 
    toc: yes
---

```{r setup, include=FALSE}
knitr::opts_chunk$set(echo = TRUE)
```

## The data 

We focus on the dataset `Prestige`, made available in the `carData` package: 

```{r readData, echo=FALSE}
data(Prestige, package = "carData")
plot(Prestige)
head(Prestige)
```

Il primo modello: 

```{r}
fit1 <- lm(prestige ~ income + education, data = Prestige)
summary(fit1)
```

Validità del modello?

```{r}
par(mfrow = c(2,2))
plot(fit1)
```

Indicazioni di non-linearità riamste tra le X incluse nel modello e i residui? 

```{r}
par(mfrow = c(1,2))
plot(Prestige$income, residuals(fit1))
plot(Prestige$education, residuals(fit1))
```


Indicazioni di relazione tra le X **non** incluse nel modello e i residui? 

```{r}
par(mfrow = c(2,2), pch = 16)
plot(Prestige$women, residuals(fit1))
plot(Prestige$census, residuals(fit1))
plot(Prestige$type, residuals(fit1))
```

Ci concentriamo su `type` e `cencus `: 

```{r}
fit_wthcensus <- lm(prestige ~ income+education+census, data = Prestige)
fit_wthtype <- lm(prestige ~ income+education+type, data = Prestige)
summary(fit_wthcensus)
summary(fit_wthtype)
```


```{r}
# anova(fit1, fit_wthtype)
AIC(fit1, fit_wthtype)
Prestige[is.na(Prestige$type),]
```

Attenzione: ci sono dati mancanti!


```{r}
sfit1 <- lm(prestige ~ income+education, 
            data = Prestige[!is.na(Prestige$type),])
sfit_wthcensus <- lm(prestige ~ income+education+census, 
                     data = Prestige[!is.na(Prestige$type),])
fit_wthtype <- lm(prestige ~ income+education+type, data = Prestige)
summary(sfit1)
summary(sfit_wthcensus)
summary(fit_wthtype)
```

Possiamo ora fare verifica di ipotesi formale: 

```{r}
anova(sfit1, sfit_wthcensus)
anova(sfit1, fit_wthtype)
```

```{r}
plot(census~type, data = Prestige)
```

Il modello a cui siamo arrivati è: 

Prestige = $\beta_0$ + $\beta_1$ Income + $\beta_2$ Education + $\beta_3$ (Type = prof)+ $\beta_4$ (Type = wc) + $\varepsilon$ 

```{r}
sPrestige <- Prestige[!is.na(Prestige$type),]
plot(prestige~education, 
     data = sPrestige,
     col = 1 + ifelse(sPrestige$type == "prof", 1, 0) +
       ifelse(sPrestige$type == "wc", 3, 0))
# type = "bc"
abline(a = coef(fit_wthtype)[1] + (coef(fit_wthtype)[2] * mean(sPrestige$income)), b = coef(fit_wthtype)[3], col = 1)
# type = "prof"
abline(a = coef(fit_wthtype)[1] + 
         (coef(fit_wthtype)[2] * mean(sPrestige$income)) +
         coef(fit_wthtype)[4], 
       b = coef(fit_wthtype)[3], col = 2)
# type = "wc"
abline(a = coef(fit_wthtype)[1] + 
         (coef(fit_wthtype)[2] * mean(sPrestige$income)) +
         coef(fit_wthtype)[5], 
       b = coef(fit_wthtype)[3], col = 4)
```



```{r}
plot(prestige~income, 
     data = sPrestige,
     col = 1 + ifelse(sPrestige$type == "prof", 1, 0) +
       ifelse(sPrestige$type == "wc", 3, 0))
# type = "bc"
abline(a = coef(fit_wthtype)[1] + (coef(fit_wthtype)[3] * mean(sPrestige$education)), b = coef(fit_wthtype)[2], col = 1)
# type = "prof"
abline(a = coef(fit_wthtype)[1] + 
         (coef(fit_wthtype)[3] * mean(sPrestige$education)) +
         coef(fit_wthtype)[4], 
       b = coef(fit_wthtype)[2], col = 2)
# type = "wc"
abline(a = coef(fit_wthtype)[1] + 
         (coef(fit_wthtype)[3] * mean(sPrestige$education)) +
         coef(fit_wthtype)[5], 
       b = coef(fit_wthtype)[2], col = 4)
```

proviamo a fare interagire le variabili continue con la variabile categoriale: 

```{r}
fit_intall <- lm(prestige ~ education+income+type+
                   type:education+ type:income, data = sPrestige)
fit_inted <- lm(prestige ~ education+income+type+
                   type:education, data = sPrestige)
fit_intinc <- lm(prestige ~ education+income+type+
                   type:income, data = sPrestige)
summary(fit_intall)$adj.r.square; summary(fit_inted)$adj.r.square; summary(fit_intinc)$adj.r.square
AIC(fit_intall, fit_inted, fit_intinc)
BIC(fit_intall, fit_inted, fit_intinc)
anova(fit_inted, fit_intall) # modello annidato. H_0: beta8 = beta9 = 0
anova(fit_intinc, fit_intall)# modello annidato. H_0: beta6 = beta7 = 0
```

Utilizzaremo come modello finale `fit_intinc`. 

```{r}
par(mfrow= c(2,2))
plot(fit_intinc)
```

```{r}
sPrestige$newtype <- factor(sPrestige$type, levels = c("wc", "bc","prof"))
summary(lm(prestige~income+education + newtype, data = sPrestige))
```

