---
title: "Lab 03 - Multiple Linear Regression, model assessment"
output:
  html_document:
    theme: readable
    toc: yes
    code_folding: show
---


# The data 

Usiamo i dati di automobili visti nel lab precedente: leggiamo direttamente i dati usando il file in Moodle: 

```{r}
autompg <- read.csv(file = "autompg.csv")
```

Abbiamo 7 variabili: una variabile risposta (`mpg`) e 6 predittori: 

```{r dataplot}
## use rgb to define proportion of reg-green-blue in a color
## extra 4th argument is alpha - the transparency of the points 
par(col= rgb(0.4,0.4,0.9,0.8),pch=16)
plot(autompg)
```

Presi individualemnte alcuni predittori sembrano essere più o meno correlati con la variabile risposta:

```{r}
signif(cor(autompg),3)
```

Dovremo individuare un sottoinsieme di predittori utili a costruire un modello predittivo per `mpg` (vediamo inoltre che i predittori sono anche correlati tra loro). 

# Specificazione del modello 

Specifichiamo un modello con due predittori `hp` e `year`: 

\[
Y_i = \beta_0 + \beta_{hp} \text{hp}_{i} + \beta_{year} \text{year}_{i} + \epsilon_i, \qquad i = 1, 2, \ldots, n
\]
con $\epsilon_i \sim \mathcal{N}(0, \sigma^2)$ (errori indipendenti). 


```{r, class.source = "fold-show"}
fit1 <- lm(mpg~hp+year, data = autompg)
```
