---
title: "Esercizio 2 - Regressione Lineare Multipla"
author: "Inserite il vostro nome"
output: html_document
---

# Esercizio MLR 

Si prenda in esame il dataset `salaries`: 

```{r}
salaries <- read.csv("C:/Users/PayThePizzo/Projects/PredictiveAnalysisNotes/Exercises/datasets/Salaries.txt")
salaries <- salaries[order(salaries$sex,decreasing = TRUE),]
```

Il dataset comprende informazioni raccolte da un college americano che desidera monitorare la parità salariale tra i generi. In particolare il dataset contiene le seguenti variabili: 

* rank: a factor with levels AssocProf AsstProf Prof
* discipline: a factor with levels A (“theoretical” departments) or B (“applied” departments).
* yrsSincePhd: years since PhD.
* yrsService: years of service.
* sex: a factor with levels Female Male
* salary: nine-month salary, in 1000s dollars.

## Domanda 1
> Si verifichi se i salari medi sono uguali per uomini e donne. 

```{r}

plot(jitter(as.numeric(salaries$sex == "Male"), amount = 0.2), 
     salaries$salary, pch = 16, col = "grey70")

points(c(0,1), tapply(salaries$salary, salaries$sex,mean), 
       pch = 4, col =2, lwd = 1.5, cex = 1.6)

t.test(salary~sex, data = salaries) 
# var.equal = TRUE to have the same inference as linear model 

summary(lm(salary~sex, data = salaries))
```

---

## Domanda 2

> Si verifichi usando dei modelli lineari semplici se vi è una relazione tra salario e anni di carriera (`yrsService`) e salario ed anni di esperienza (`yrsSincePhd`). 

----

## Domanda 3
> Si valuti se la variabile `rank` può aggiungere capacità predittiva al modello stimato al punto 2.: si stimi un modello in cui `rank` entra solo in maniera additiva nel modello e uno in cui `rank` interagisce con `yrsService`. Si crei una visualizzazione che mostra l'effetto di `yrsService` sui salari per i diversi gradi di carriera in entrambi i modelli. 

---

## Domanda 4
> Si stimi un modello in cui tutti i predittori a disposizione vengono inseriti in maniera additiva nel modello lineare: si valuti se, a parità di altre condizioni, vi è una differenza negli stipendi medi di uomini e donne. Come è cambiata l'interpretazione dell'effetto del sesso rispetto al punto 1.?

---

## Domanda 5
> Domanda extra: è possibile usare la variabile `yrsService` per predire se una persona è uomo o donna? 
