---
title: "Lab 8 - transformation, model selection and estimation"
author: "Ilaria Prosdocimi"
output: 
  html_document: 
    toc: yes
---


# Dati, prime analisi esplorative e modello iniziale 

Si prenda in esame il dataset `ukrivers`: il dataset contiene osservazioni riguardanti caratteristiche di diversi fiumi nel Regno Unito. Per ogni stazione di misurazione delle portate fluviali sono presenti alcune caratteristiche riguardanti il bacino del fiume e la variabile `QMED` che è una misura della portata mediana della piena del fiume. La variabile `QMED` è una delle variabili usate per stimare il rischio di alluvione in siti in cui non sono presenti stazioni di misurazione, ed è quindi necessario predire valori di `QMED` basati su modelli di regressione derivati usando le stazioni per cui esistono dati misurati. 

Le variabili incluse nel dataset sono:  

* Station: in numero della stazione di misurazione 
* River: il nome del fiume 
* Location: il luogo dove si trova la stazione 
* Easting: Coordinate (est) della stazione
* Northing: Coordinate (nord) della stazione
* Area: area del bacino del fiume (in $km^2$)
* ALTBAR: quota/altitudine media del bacino  
* BFI: Baseflow index - un indice della permeabilità del bacino 
* PROPWET: indice di propensione alla saturazione del suolo. Un indice che indica quanto il il suolo sia prono ad essere saturo di acqua.  
* SAAR: precipitazione media annuale sul bacino (calcolata sul periodo 1961-1990)
* QMED: mediana del massimo annuale della portata misurate alla stazione ($m^3/s$)
* Ireland: in indicatore che indica se il bacino si trova in Irlanda o no (i.e. in Gran Bretagna). Variabile da non considerarsi predittiva. 


Tutte le informazioni sui dati e sulle loro misurazioni sono disponibili sul sito del  [https://nrfa.ceh.ac.uk/](National River Flow Archive). 

```{r dataRead}
ukrivers <- read.csv("ukrivers.csv",header=TRUE)
plot(ukrivers[,6:12])
```

La prima variabile che si può pensare essere importante per spiegare `QMED` è `Area`: fiumi che drenano aree molto grandi tenderanno ad avere portate più grandi: 

```{r}
plot(QMED~Area, data = ukrivers)
```

La relazione sembra essere positiva ma si nota un forte variabilità per entrambe le variabili. Inoltre i residui di un modello lineare semplice in cui si usa `Area` come predittore per `QMED` presentano una forte asimmetricità:  

```{r}
par(mfrow=c(1,2))
hist(ukrivers$QMED, main = "QMED",xlab = "QMED")
hist(residuals(lm(QMED~Area, data = ukrivers)), xlab = "Residuals - QMED~Area", main = "Residuals - QMED~Area")
```

Potrebbe essere possibile aggiungere variabili esplicative al modello che riducano la asimmetricità dei residui, vediamo cosa succede se aggiungiamo tutte le variabili predittive (sensate) al modello: 

```{r}
par(mfrow=c(2,2))
plot(lm(QMED~Area+BFI+PROPWET+SAAR, data = ukrivers))
```

I residui presentano forti problematiche legate alla non-linearità della relazione tra le variabili predittive e `QMED` e di eteroschedasticità e in generale la variabile `QMED` presenta valori molto grandi per alcune osservazioni. Invece che modellare la variabile così com'è useremo quindi il suo logaritmo:

```{r}
tukrivers <- ukrivers
tukrivers$lqmed <- log(tukrivers$QMED)
plot(lqmed~Area, data = tukrivers,pch=16)
```

La relazione tra Area e `lqmed` sembra essere non-lineare - usiamo quindi la trasformazione logaritmica anche sulla variabile `Area`: 

```{r}
tukrivers$larea <- log(tukrivers$Area)
plot(lqmed~larea, data = tukrivers,pch=16)
```

e notiamo che ora la relazione sembra essere lineare e più regolare. Il modello di partenza è 
\[\text{lqmed}_i = \beta_0 + \beta_1 \text{larea} + \epsilon_i\]

Una prima occhiata ai residui sembra indicare che vi è ancora abbastanza asimmetria nei residui: 

```{r}
lfit0 <- lm(lqmed ~ larea, data = tukrivers)
summary(lfit0)
par(mfrow=c(2,2))
plot(lfit0)
par(mfrow=c(1,2))
plot(fitted(lfit0), residuals(lfit0))
hist(residuals(lfit0))
```

## Che trasformazione per la variabile risposta? 

Si noti che usando la trasformazione di boxcox si sarebbe scelta un'altra trasformazione, rispetto alla trasformazione logaritmica. 

```{r}
par(mfrow=c(1,2))
bc0 <- MASS::boxcox(lm(QMED~Area, data = ukrivers), lambda = seq(0.12,0.25,by=0.025))
## potremmo ad esempio scegliere lambda = 0.18
tukrivers$bcqmed <- (ukrivers$QMED^0.18-1)/0.18
hist(residuals(lm(bcqmed ~ Area, data = tukrivers)))
par(mfrow=c(2,2))
plot(lm(bcqmed ~ Area, data = tukrivers))
```

La trasformazione logaritmica ha il vantaggio di permettere di predire valori della variabile originale usando un modello moltiplicativo facile da implementare e da comunicare agli utenti del modello. Una volta finita la fase di costruzione del modello si potrebbe tornare a valutare la scelta della trasformazione usata per la variabile risposta. 

# Trasformazioni delle variabili esplicative

Il prossimo passo per la costruzione del modello è di tentare di aggiungere variabili esplicative e vedere se spiegano parte della variabilità residua. Si potrebbe per esempio usare un algoritmo backward o foreward per selezionare le variabili che più migliorano il BIC. Dato che la relazione tra le variabili predittive a la risposta dovrebbe essere (secondo le assunzioni del modello) lineare, potrebbe essere opportuno pensare in primo luogo se conviene inserire le variabili così come sono nell'algoritmo e se sarebbe invece opportuno trasformare queste variabili per rendere la relazione tra le variabili stesse e la variabile dipendente (o i residui del modello base) più lineari.

Andando in ordine di variabile del dataset:

* ALTBAR 

```{r}
par(mfrow=c(1,2), pch = 16)
plot(tukrivers$ALTBAR, tukrivers$lqmed)
plot(tukrivers$ALTBAR, residuals(lfit0))
```

Vi è una chiara non-linearità nella relazione tra `ALTBAR` e `lqmed`, che potrebbe essere risolta usando una trasformazione logaritmica di `ALTBAR` o usando la radice quadrata di ALTBAR: 

```{r}
par(mfrow=c(1,2), pch = 16)
plot(log(tukrivers$ALTBAR), tukrivers$lqmed)
plot(sqrt(tukrivers$ALTBAR), tukrivers$lqmed)
```

Prendiamo la trasformazione logaritmica che risulta in una relazione più lineare e ha inoltre il vantaggio interpretativo (la scelta della radice quadrata sarebbe accettabile): 

```{r}
tukrivers$laltbar <- log(tukrivers$ALTBAR)
```

* BFI

```{r}
par(mfrow=c(1,2), pch = 16)
plot(tukrivers$BFI, tukrivers$lqmed)
plot(tukrivers$BFI, residuals(lfit0))
```

Vi è una chiara non-linearità nella relazione tra `ALTBAR` e `lqmed`, e una forte relazione abbastanza lineare tra BFI e i residui del modello iniziale. Sembra che inserire BFI nel modello possa spiegare parte della variabilità dei dati e forse la relazione dovrà essere inserita usando anche trasformazioni polinomiali di BFI, dato che la forma relazionale tra `BFI` e `lqmed` sembra quadratica: 

```{r}
par(mfrow=c(1,2))
plot(tukrivers$BFI^2, tukrivers$lqmed)
plot(tukrivers$BFI^2, residuals(lfit0))
```

Creiamo la variabile in cui trasformiamo `BFI` elevando la variabile al quadrato: 

```{r}
tukrivers$bfisq <- (tukrivers$BFI^2)
```

Quando useremo questa variabile nel modello sarà sempre opportuno inserire anche `BFI` e non solo la trasformazione (e si potrebbe usare `I(BFI^2)`). 

* PROPWET 

```{r}
par(mfrow=c(1,2), pch = 16)
plot(tukrivers$PROPWET, tukrivers$lqmed)
plot(tukrivers$PROPWET, residuals(lfit0))
```

Vi è una chiara non-linearità nella relazione tra `PROPWET` e `lqmed`, che potrebbe essere risolta usando una trasformazione logaritmica di `PROPWET`, usando la radice quadrata di `PROPWET` o anche invertendo `PROPWET`:  

```{r}
par(mfrow=c(1,3), pch = 16)
plot(log(tukrivers$PROPWET), tukrivers$lqmed)
plot(sqrt(tukrivers$PROPWET), tukrivers$lqmed)
plot((1/tukrivers$PROPWET), tukrivers$lqmed)
```

Scegliamo (sempre per motivazioni di interpretazione del modello) di trasformare `PROPWET` usando la trasformazione logaritmica: 

```{r}
tukrivers$lpropwet <- log(tukrivers$PROPWET)
```

* SAAR

```{r}
par(mfrow=c(1,2), pch = 16)
plot(tukrivers$SAAR, tukrivers$lqmed)
plot(tukrivers$SAAR, residuals(lfit0))
```

Vi è una chiara non-linearità nella relazione tra `SAAR` e `lqmed`, che potrebbe essere risolta usando una trasformazione logaritmica di `SAAR` o invertendo `SAAR`:  

```{r}
par(mfrow=c(1,2), pch = 16)
plot(log(tukrivers$SAAR), tukrivers$lqmed)
plot((1/tukrivers$SAAR), tukrivers$lqmed)
```

In questo caso l'inversione sembra essere a trasformazione che rende la relazione tra `SAAR` e `lqmed` la più lineare possibile. Si noti però che i valori numerici della variabile invertita sono molto piccoli: trasformiamo quindi la variabile usando `(1000/SAAR)`, sebbene questo non cambi la relazione tra la variabile trasformata e `lqmed`:

```{r}
tukrivers$isaar <- (1000/tukrivers$SAAR)
```

Adesso che abbiamo scelto delle possibili trasformazioni per le variabili esplicative possiamo guardare come queste variano con la variabile dipendente e cercare di usare le variabili trasformate per selezionare un modello che sia adeguato a predire `lqmed`: 

```{r}
plot(tukrivers[,c("lqmed","larea","laltbar","bfisq","lpropwet","isaar")])
```


## Scegliere il modello 

Passiamo ora alla selezione del modello. Si provi ad usare un algoritmo a scelta sui dati originali e sui dati trasformati. 

Iniziamo con un algoritmo *stepwise* basato su BIC per i dati originali. 

```{r stepOr, echo=FALSE}
BICk = log(nrow(tukrivers))
or_selection <- 
  step(lm(lqmed~larea,data=tukrivers), 
     scope = list(lower=lm(lqmed~larea,data=tukrivers), 
                  upper = lm(lqmed~larea+ALTBAR+BFI+PROPWET+SAAR,data=tukrivers)),
     k = BICk, direction = "both")
```

Le variabili aggiunte al modello sono `PROPWET`, `BFI` e `SAAR`. Usiamo ora invece i dati trasformati

```{r stepTrans, echo=FALSE}
BICk = log(nrow(tukrivers))
tr_selection <- 
  step(lm(lqmed~larea,data=tukrivers), 
     scope = list(lower=lm(lqmed~larea,data=tukrivers), 
                  upper = lm(lqmed~larea+laltbar+BFI+bfisq+lpropwet+isaar,data=tukrivers)),
     k = BICk, direction = "both")
```

Le variabili aggiunte al modello sono `bfisq` e `isaar`. Confrontiamo ora le stime ottenute nei due modelli selezionati dall'algoritmo. La prima domanda da porsi è quale dei due modelli predice meglio i dati osservati: confrontiamo quindi il grafico di dispersione di valori osservati e stimati di `lqmed`

```{r}
par(mfrow=c(1,2),pch=16)
plot(fitted(or_selection),tukrivers$lqmed)
abline(0,1, lwd = 2, col= "orange")
plot(fitted(tr_selection),tukrivers$lqmed)
abline(0,1, lwd = 2, col= "orange")
```

In termini di $\text{RMSE}_{LOOCV}$ il modello basato sulle variabili trasformate ha una perfomance migliore: 

```{r}
calc_loocv_rmse = function(model) {
sqrt(mean((resid(model) / (1 - hatvalues(model))) ^ 2))
}
calc_loocv_rmse(or_selection)
calc_loocv_rmse(tr_selection)
```

Il modello basato sulle variabili trasformate risulta anche avere un valore di BIC minore. 

```{r}
BIC(or_selection)
BIC(tr_selection)
```


Entrambi i modelli danno una predizione abbastanza accurata dei dati osservati. Come si comportano invece i residui dei due modelli?

```{r}
par(mfrow=c(2,2))
plot(or_selection)
```

Guardiamo anche la relazione tra variabili esplicative del modello e residui: 

```{r}
#  the matrix of predictor variables 
mpreds <- or_selection$model[,-1]
par(mfrow=c(2,ceiling(ncol(mpreds)/2)))
for(j in (1:ncol(mpreds))) plot(mpreds[,j], residuals(or_selection), xlab = names(mpreds)[j])
```

```{r}
par(mfrow=c(2,2))
plot(tr_selection)
```


```{r}
# the matrix of predictor variables 
mpreds <- tr_selection$model[,-1]
par(mfrow=c(2,ceiling(ncol(mpreds)/2)))
for(j in (1:ncol(mpreds))) plot(mpreds[,j], residuals(tr_selection), xlab = names(mpreds)[j])
```

Per entrambi i modelli rimangono dei problemi di asimmetria dei residui, con residui negativi e grandi in valore assoluto. Per il modello basato sulle variabili trasformate inoltre si nota che nessuna forma funzionale rimane tra le variabili predittive e i residui. In nessuno dei due modelli sembrano esserci forti segnali di eteroschedasticità: questo è dato dal fatto che abbiamo già trasformato la variabile originale (`QMED`).

Facciamo ora una verifica aggiuntiva per verificare se il modello con i predittori scelti tramite BIC presenta problemi di co-linearità 

```{r}
car::vif(tr_selection)
## anche il grafico della relazione tra predittori 
## non è problematico
# plot(tr_selection$model)
```

I valori bassi del Variance Inflation Factor indicano che le variabili non presentano problematicità legate alla co-linearità. 

Infine controlliamo se esistono punti particolarmente influenti: 

```{r}
par(mfrow=c(1,1))
plot(tr_selection,4)
tr_selection$model[cooks.distance(tr_selection) > 0.03,]
plot(tr_selection$model)
```

Alcuni punti con un valore di $QMED$ particolarmente piccolo risultano avere una influenza abbastanza elevata: si potrebbe decidere di eliminare questi punti che sembrano essere anomali ma sarebbe opportuno anche verificare con un esperto di idrologia se queste stazioni hanno caratteristiche particolari. Attenzione: rimuovere questi (pochi) punti dall'analisi implicherebbe che il modello non sarebbe generalizzabile per luoghi le cui caratteristiche sono simili a quelle di queste stazioni. 

Per ora manteniamo tutte le osservazioni nell'analisi.  

Usando il modello di ricerca esaustiva delle variabili esplicative, si seleziona lo stesso modello scelto dalla algoritmo _stepwise_ se il criterio con cui si sceglie il modello è il BIC: 

```{r}
library(leaps)
all_mod <-summary(regsubsets(lqmed ~ larea+isaar+lpropwet+laltbar+BFI+bfisq, data = tukrivers))
all_mod$which[which.min(all_mod$bic),]
```


Segliamo come modello "finale" il modello basato sulle variabili trasformate, inserendo anche la variabile `BFI` nella sua forma originale oltre che la forma al quadrato: 

```{r}
fit_final <- update(lm(tr_selection), .~.+BFI, data = tukrivers)
summary(fit_final)
```

Le variabili inserite nel modello risultano significative e aumentano la capacità del modello di spiegare la variabilità di `lqmed`: si noti la differenza dei valori di $R^2$ e $R_{Adj}^2$ rispetto al modello `lfit0` e la forte significativa del test F: 

```{r}
anova(lfit0, fit_final)
```

Controlliamo anche che le variabili (trasformate) escluse dal modello non varino in maniera sistematica con i residui del modello: 

```{r}
par(mfrow=c(1,2), pch = 16)
plot(tukrivers$laltbar, residuals(fit_final))
plot(tukrivers$lpropwet, residuals(fit_final))
```

Non si nota nessuna forte relazione tra le variabili non inserite nel modello e i residui. 

Il modello finale indica che valori più alti di `larea` risultano in valori più grandi di `lqmed`. Similmente, la variabile `lqmed` è più grande in bacini in cui cade in media più pioggia (e in cui perciò `isaar` ha valori più bassi). L'impatto della permeabilità invece è quadratico: per valori molto alti e bassi di BFI i valori di `qmed` sono relativamente più bassi. 
La figura mostra la relazione tra i predittori e la variabile esplicativa calcolata mantenendo le altre variabili al loro valore medio: 

```{r}
par(mfrow=c(1,3), pch=16,col="grey60")
lout <- 100
nd <- data.frame(isaar = rep(mean(tukrivers$isaar), lout),
                 larea = rep(mean(tukrivers$larea), lout),
                 BFI = seq(min(tukrivers$BFI), max(tukrivers$BFI), length.out = lout),
                 bfisq = seq(min(tukrivers$BFI), max(tukrivers$BFI), length.out = lout)^2)
plot(lqmed ~ BFI, data = tukrivers)
lines(nd$BFI, predict(fit_final, newdata = nd), col = 2)
nd <- data.frame(isaar = seq(min(tukrivers$isaar), max(tukrivers$isaar), length.out = lout),
                 BFI = rep(mean(tukrivers$BFI), lout),
                 bfisq = rep(mean(tukrivers$bfisq), lout), 
                 larea = rep(mean(tukrivers$larea), lout))
plot(lqmed ~ isaar, data = tukrivers)
lines(nd$isaar, predict(fit_final, newdata = nd), col = 2)
nd <- data.frame(isaar = rep(mean(tukrivers$isaar), lout),
                 BFI = rep(mean(tukrivers$BFI), lout),
                 bfisq = rep(mean(tukrivers$bfisq), lout), 
                 larea = seq(min(tukrivers$larea), max(tukrivers$larea), length.out = lout))
plot(lqmed ~ larea, data = tukrivers)
lines(nd$larea, predict(fit_final, newdata = nd), col = 2)
```


Ci potrebbe invece essere qualche problema legato all'indipendenza delle osservazioni: il comportamento dei fiumi è in gran parte caratterizzato da fenomeni geo-morfologici e climatologici che agiscono su larga scale, ed è quindi possibile che due stazioni siano correlate l'una all'altra perché impattate dagli stessi processi esogeni. Inoltre alcune delle stazioni misurano lo stesso fiume in punti diversi: la portata di un fiume è sicuramente correlata con la misurazione fatta in un altro punto. Nel modello lineare multiplo classico non vi è modo di tenere in considerazione questa correlazione tra osservazioni e questo può risultare in stime non corrette della varianza (del modello e dei predittori).  Esistono metodologie che permettono di apportare correzioni che tengano conto della correlazione tra osservazioni, ma queste non vengono discusse in questo caso studio/corso. 

La cosa diventa evidente anche guardando la mappa dei valori stimati: 

```{r}
par(mfrow=c(1,1), pch = 16)
pp <- predict(fit_final)
## creiamo una variabile che dipenda dal valore stiamto di lqmed 
ppcol <- rgb((pp-min(pp)+0.1)/(max(pp)-min(pp)+0.1), 0.5,0.5)
plot(tukrivers$Easting, tukrivers$Northing,
     col = ppcol)
```


Il modello finale che è stato selezionato è un modello applicato ad una trasformazione della variabile originale: non è possibile traslare in maniera diretta l'inferenza fatta per la variabile trasformata alla variabile originale. Tuttavia, dato che è stata usata la trasformazione logaritmica è possibile dire che un modello valido per la mediana della variabile originale è un modello moltiplicativo basato sulle variabili predittive anch'esse trasformate. 
