---
title: "Esercizio 1 - Regressione Lineare Semplice"
author: "Inserite il vostro nome"
date: "`r format(Sys.Date(), '%d %B %Y')`"
output: html_document
---
# SLR - Esercizio

Si prenda in esame il dataset `bodyfat`: 

```{r}
urlLocation <- "https://dasl.datadescription.com/download/data/3079"
bodyfat <- read.table(urlLocation, header=TRUE)
```

Il dataset (che è stato recuperato dal sito https://dasl.datadescription.com/datafile/bodyfat/) comprende molte variabili: per il momento prendiamo in considerazione sono le variabili `Weight` e `Height`, che contengono i valori di peso (misurato in libbre) e altezza (misurata in pollici)  per 250 uomini di varie età. In particolare vogliamo valutare come l'altezza influenzi il peso. 

```{r}
bodyfat <- bodyfat[,c("Weight","Height")]
plot(Weight~Height, data = bodyfat)
```
## Esercizio 1

Si dia una stima del modello: valori dei coefficienti e loro significatività. Si interpreti il valore di ognuno dei coefficienti. 

Il modello stimato e' il seguente:

$$\mathbb{E}[Y|X=x] = \beta_{0} + \beta_{1}x$$
Che e' equivalente al modello

$$Weight = \beta_{0} + \beta_{1}Height$$

```{r}
fit <- lm(Weight~Height, data = bodyfat)
summary(fit)
```
Il modello stimato e' significativo, e cio' viene corroborato dai seguenti aspetti:

* La stima di $\beta_{0}$, ovvero dell'interecetta, e' di `r fit$coefficients[1]`. Il parametro stimato e' molto significativo dal momento che si nota un valore assoluto del `t value` molto alto con un relativo `p value` particolarmente significativo nella tabella prodotta dal `summary`. Percio' possiamo rifiutare l'ipotesi nulla $H_{0}: \beta_{0} = 0$. E' giusto menzionare pero' che l'incertezza relativa alla stima sembri essere particolarmente alta.
    + Il valore dell'intercetta viene interpretato come $\beta_{0} = \mathbb{E}[Y|X=0]$. Il parametro che costringe la regressione a passare per il punto (`r c(0, fit$coefficients[1])`).
* La stima di $\beta_{1}$, ovvero del coefficiente angolare, e' di `r fit$coefficients[2]`. Il parametro stimato e' molto significativo dal momento che si nota un valore assoluto del `t value` molto alto con un relativo `p value` particolarmente significativo nella tabella prodotta dal `summary`. Percio' possiamo rifiutare l'ipotesi nulla $H_{0}: \beta_{1} = 0 \rightarrow \mathbb{E}[Y|X=x]=\beta_{0}$. E' giusto menzionare che l'incertezza relativa alla stima sia abbastanza bassa.
    + Il valore del coefficiente angolare viene interpretato come segue: La differenza in peso (espresso in libbre), tra due uomini la cui altezza varia di un pollice, e' in media di `r fit$coefficients[2]` libbre.


---

## Esercizio 2

Qual è il valore del coefficiente $R^2$ - come si può interpretare questo valore? 

Il valore di $R^2$ e' di `r summary(fit)$r.square`, il quale indica che circa un `r ((signif(summary(fit)$r.square,2))*100)` percento della varianza totale dei dati e' spiegata dalla relazione lineare tra
`Height` e `Weight`. 

---

## Esercizio 3

Vi è evidenza della veridicità dell'affermazione: "Due uomini la cui altezza differisca di un pollice hanno in media una differenza di peso di 5 libbre"? 

Vogliamo verificare se sia possibile falsificare l'affermazione "Due uomini la cui altezza differisca di un pollice hanno in media una differenza di peso di 5 libbre". Questo corrisponde a falsificare l'affermazione $\beta_1 = 5$, cioè a testare il sistema di ipotesi: 

$$H_{0}: \beta_{1} = 5 \mbox{ vs } H_{A}: \beta_{1} \neq 5 $$
Per fare cio' calcoliamo la statistica test

\[TS = \frac{\hat{\beta_{1}}-HYP}{SE[\hat{\beta_{1}}]} = \frac{`r summary(fit)$coef[2,1]-5`}{`r summary(fit)$coefficients[2,2]`}\]

```{r}
# tobs = (est - hyp)/ se[bj]
t_obs <- (summary(fit)$coef[2,1]-5)/summary(fit)$coeff[2,2]

2*pt(abs(t_obs),df=nrow(bodyfat)-2, lower.tail = FALSE)
```
Dal momento che TS, non ha un valore grande e che il p-value `r (2*pt(abs(t_obs),df=nrow(bodyfat)-2, lower.tail = FALSE))` e' poco significativo, ad un livello di significativita' del 5%, non si puo' rifiutare l'ipotesi nulla che due uomini la cui altezza differisca di un pollice hanno in media una differenza di peso di 5 libbre.

---

## Esercizio 4

Si diano un intervallo di confidenza e di predizione al 90\% per due nuovi soggetti di altezza 70 e 78 pollici. Si dia un commento sull'ampiezza dei due intervalli di confidenza. 

```{r}
nd <- data.frame(Height = c(70, 78))

conf <- predict(fit, newdata = nd, interval="confidence", level=0.9)
c("Intervalli di Confidenza", conf[1,3]-conf[1,2], conf[2,3]-conf[2,2])

pred <-predict(fit, newdata = nd, interval="prediction", level=0.9)
c("Intervalli di Predizione", pred[1,3]-pred[1,2], pred[2,3]-pred[2,2])
```
Di norma, gli intervalli di confidenza tendono ad essere sempre piu' stretti rispetto agli intervalli di predizione dal momento che si deve aggiungere ulteriore incertezza alla stima. 

In questo caso, gli intervalli sono costruiti rispetto a due ipotetici uomini che hanno rispettivamente un' altezza di 70 pollici (vicino alla media `r mean(bodyfat$Height)`) ed un' altezza di 78, piuttosto estrema sebbene gia' osservata nei dati. 

Dato che la retta stimata passa necessariamente per il punto $(\bar{x}, \bar{y})$ vi è meno incertezza nella stima del valore di $Y|X=x_0$ quando $x_0$ è vicino a $\bar{x}$. Per questo motivo l'intervallo di confidenza per il primo risulta essere stretto, mentre peril secondo si nota il risultato del fatto che il campione abbia poche osservazioni per uomini di 78 pollici. 

Nell'intervallo di predizione invece la differenza tra la grandezza dei due intervalli non e' poi cosi' grande, sebbene l'introduzione di maggior variabilita' risulti in due intervalli molto ampi. 

---

## Esercizio 5

Si elenchino le assunzioni fatte per poter stimare il modello. Si usino dei grafici utili ad investigare se le assunzioni risultano essere valide per il modello stimato.  


```{r}
plot(fit)
```

---

## Esercizio 6 - Extra

Qual è l'interpretazione dell'intercetta nel modello? Cosa succede se si stima un modello usando una nuova variabile `HightCentred = Height - mean(Height)`. 

---

## Esercizio 7 - Extra

Si creino le variabili `HightScale = (Height - mean(Height))/sd(Height)` e `WeightScale = (Weight - mean(Weight))/sd(Weight)`. Come si possono interpretare intercetta a coefficiente angolare per questo modello? Si confronti il valore di $R^2$ e il p-value del test di significatività per $\beta_1$ nel modello stimato usando i dati modificati e i dati originali: cosa si può notare? [Per creare le nuove variabili si può anche usare direttamente la funzione `scale`.]

---

## Esercizio 8 - Extra

Le variabili sono state misurate rispettivamente in pollici e libbre. Si trasformino i dati in centimetri e chilogrammi: come cambiano le stime dei parametri del modello lineare? Come cambia la loro interpretazione? [Nota: per passare da pollici a cm è necessario moltiplicare i valori originali per 2.54; per passare da libbre a chilogrammi è necessario dividere i valori originali per 2.205]. 

---

## Esercizio 9 - Extra

Quale potrebbe essere l'intervallo di confidenza del peso di una donna alta 72 pollici? 

---

## Esercizio 10 - Extra

- Si estragga (usando in maniera appropriata la funzione `sample`) un sottocampione del dataset di 50 osservazioni: si confrontino le stime ottenute usando tutto il campione e le stime ottenute usando il sottocampione. 


